臺灣臺北地方法院行政訴訟判決　
110年度交字第527號
原      告  詹濟行
被      告  新北市政府交通事件裁決處
                    設新北市○○區○○路0段000號2樓
代  表  人  李忠台  住同上
訴訟代理人  黃慧婷律師
上列當事人間交通裁決事件，原告不服新北市政府交通事件裁決
處中華民國110年10月6日新北裁催字第48-CY0000000號裁決，提
起行政訴訟，本院判決如下：
    主      文
一、原告之訴駁回。
二、訴訟費用新臺幣300元由原告負擔。
    事實及理由
一、程序部分：
    原告不服被告民國110年10月6日新北裁催字第48-CY0000000
    號道路交通管理事件裁決書（下稱原處分）而提起行政訴訟
    ，核屬行政訴訟法第237條之1第1項第1款規定之交通裁決事
    件，爰依行政訴訟法第237條之7規定，不經言詞辯論，逕為
    判決。
二、爭訟概要：
(一)原告於110年8月14日17時9分許駕駛車號0000-00號自用小客
    車(下稱系爭車輛)，行經新北市萬里區臺2線野柳路口時（
    下稱系爭地點），因紅燈左轉，經民眾檢具違規影像提出檢
    舉，由新北市政府警察局金山分局（下稱舉發機關）員警填
    製新北市警交大字第CY0000000號舉發違反道路交通管理事
    件通知單(下稱舉發通知單)予以舉發。
(二)原告不服舉發通知單向被告陳述意見，經舉發機關查復違規
    屬實，被告審認原告有「駕車行經有燈光號誌管制之交岔路
    口闖紅燈」之違規行為，乃依道路交通管理處罰條例第53條
    第1項規定開立原處分，裁處原告新臺幣（下同）2,700元罰
    鍰，並記違規點數3點，於110年10月17日寄存送達原告。原
    告不服原處分，於110年10月18日向本院提起行政訴訟。
三、原告起訴主張及聲明：
(一)主張要旨：
　  原告因遵守轉彎車須讓直行車先行之規定，於綠燈時跟隨前
    車等待左轉，嗣因對向來車停止前進，遂跟隨前車左轉，原
    告並不知道燈號已轉為紅燈，並非故意紅燈違規左轉。又原
    告事後前往現場勘查，發現路口號誌燈桿架設甚高，車輛停
    等在機車待轉區時無法目視到該燈號，此交通設施設置瑕疵
    造成守法用路人錯誤認知而被重罰，被告所為原處分自有違
    誤。
(二)聲明：原處分撤銷。　　
四、被告答辯及聲明：
(一)答辯要旨：
　  依採證影片內容可知，原告確實於號誌燈號為紅燈時，逕行
    駕駛系爭車輛超越停止線進入路口而左轉銜接至其他路段，
    核其行為屬於交通部109年11月2日交路字第1095008804號函
    所定義之闖紅燈，且原告亦已於起訴狀中自承。
(二)聲明：駁回原告之訴。　　　　
五、爭點：
　　原告是否具有闖紅燈之可非難性或可歸責性？
六、本院之判斷：
(一)應適用之法令：道路交通安全規則第102條第1項第1款、道
    路交通管理處罰條例第53條第1項、第63條第1項第3款（附
    錄）。
(二)如爭訟概要欄所載之事實，除後述之爭點外，其餘為兩造所
    不爭執，並有舉發通知單（見本院卷第49頁）、送達證書（
    見本院卷第61頁）及原處分（見本院卷第59頁）在卷可佐，
    該情堪以認定。
(三)原告具有闖紅燈之可非難性及可歸責性：
　1.駕駛人駕駛車輛行駛在道路上，依道路交通管理處罰條例第
    4條第2項規定，本有遵守道路交通標誌指示之義務，以維護
    交通秩序、確保用路人之行車安全。按停止線，用以指示行
    駛車輛停止之界限，車輛停止時，其前懸部分不得伸越該線
    ；車輛面對圓形紅燈表示禁止通行，不得超越停止線或進入路口
    ，道路交通標誌標線號誌設置規則第170條第1項前段及第20
    6條第1項第5款分別訂有明文。又交通部82年4月22日交路（
    82）字第009811號函釋：「車輛面對紅燈時仍逕予穿越路口
    至銜接路段，含左轉、直行、迴轉及右轉（依箭頭綠燈允許
    行駛者除外）即視為闖紅燈之行為。」。是駕駛人行經交岔
    路口前，本應減速行駛並遵守燈光號誌管制，且隨時注意車
    前動態，依路口黃燈號誌警示之反應時間、距離以採取必要
    之安全停車措施。
　2.按行政罰法第7條規定，違反行政法上義務之行為非出於故
    意或過失者，不予處罰。次按人民違反法律上之義務而應受
    行政罰之行為，法律無特別規定時，雖不以出於故意為必要
    ，仍須以過失為其責任條件。但應受行政罰之行為，僅須違
    反禁止規定或作為義務，而不以發生損害或危險為其要件者
    ，推定為有過失，於行為人不能舉證證明自己無過失時，即
    應受處罰，有司法院釋字第275號解釋可資參照。　
　3.經本院當庭勘驗採證光碟結果：「畫面時間17：09：49～52
    ，前方交岔路口燈號顯示紅燈，原告未停止行駛，行駛經過
    機車停等區；畫面時間17：09：55～57，交岔路口燈號顯示
    紅燈，原告未停止行駛，隨前車越過停止線進入入口左轉至
    其他路段」等情，有採證光碟(見本院卷第81頁)、本院勘驗
    筆錄暨翻拍照片（見本院卷第90頁、第93至97頁），足見原
    告駕駛系爭車輛行經系爭地點時，該處燈號已呈現紅燈，惟
    原告並未停止行駛，仍隨前車越過停止線而左轉至其他其他
    路段，揆諸上開說明，原告所為確已該當闖紅燈之行為。是
    原處分認定原告有「紅燈左轉」闖紅燈之違規行為，並無違
    誤。故原告陳稱其於綠燈跟隨前車停等左轉等語，核與上開
    勘驗結果不符，尚難採認。
(四)至原告主張因系爭地點之號誌燈桿架設甚高，其在機車待轉
    區無法目視到該燈號，原處分自有違誤等語。惟查，系爭地
    點之交通號誌設置高度符合道路交通標誌標線號誌設置規則
    第220條規定，且該違規車輛行駛方向號誌已設置近燈、遠
    燈及直立式燈箱，已足敷用路人辨識等情，有新北市政府交
    通局110年11月1日新北交工字第1102049131號函(見本院卷
    第63至64頁)在卷可佐，是原告主張系爭地點之號誌設置不
    當等語，核與上開卷證資料不符，亦難採認。另參酌上開勘
    驗結果所示，案發當時為白天、天候甚佳、視距良好，並無
    妨害原告目視該號誌變換之情事，且原告行近系爭地點停止
    線前該燈光號誌已轉換為紅燈，自應停等在停止線前，惟原
    告捨此不為仍跟隨前車進入路口左轉，其縱無闖紅燈之故意
    ，仍具有過失，依行政罰法第7條規定，自應擔負違反行政
    法上義務之責而無法主張免責。
(五)本件判決基礎已臻明確，兩造其餘攻擊、防禦方法及訴訟資
　　料經本院審酌後，核與判決結果不生影響，無一一論述之必
　　要，併此敘明。　　
七、結論：
　　原處分認事用法並無違誤，原告訴請撤銷原處分為無理由，
    應予駁回。至本件第一審裁判費為300元，應由敗訴之原告
    負擔，爰確定第一審訴訟費用額如主文第2項所示。
中　　華　　民　　國　　111 　年　　3 　　月　　2 　　日
                  行政訴訟庭  法  官  黃子溎
上為正本係照原本作成。
如不服本判決，應於送達後20日內，向本院提出上訴狀並表明上
訴理由（原判決所違背之法令及其具體內容或依訴訟資料可認為
原判決有違背法令之具體事實)，其未載明上訴理由者，應於提
出上訴後 20 日內向本院補提理由書（上訴狀及上訴理由書均須
按他造人數附繕本，如未按期補提上訴理由書，則逕予駁回上訴
），並應繳納上訴裁判費新臺幣 750 元。
中　　華　　民　　國　　111 　年　　3 　　月　　2 　　日
                              書記官  藍儒鈞
附錄（參考法條）：
1.道路交通安全規則第102條第1項第1款
　汽車行駛至交岔路口，其行進、轉彎，應依下列規定： 
　一、應遵守燈光號誌或交通指揮人員之指揮，遇有交通指揮人
      員指揮與燈光號誌並用時，以交通指揮人員之指揮為準。
2.道路交通管理處罰條例第53條第1項
　汽車駕駛人，行經有燈光號誌管制之交岔路口闖紅燈者，處新
  臺幣1800元以上5400元以下罰鍰。
3.道路交通管理處罰條例第63條第1項第3款
　汽車駕駛人有下列各款所列條款之一者，除依原條款處罰鍰外
  ，並予記點：
　三、有第53條情形之一者，記違規點數3點。

訴訟費用計算書
項　　　　目　　金　額（新臺幣）　　備　註
第一審裁判費　　 300元
合        計　　 300元